【裁判字號】    88,易,796
【裁判日期】    890307
【裁判案由】    詐欺
【裁判全文】
臺灣花蓮地方法院刑事判決                          八十八年度易字第七九六號
    公  訴  人  臺灣花蓮地方法院檢察署檢察官
    被      告  乙○○
右列被告因詐欺案件，經檢察官提起公訴（八十八年度偵字第三九０六號），本院判
決如左：
    主  文
乙○○無罪。
    理  由
一、公訴意旨略以：被告乙○○意圖為自已不法之所有，基於概括犯意，明知其無償
    債之能力與意願，仍自八十七年四月二十六日起至同年五月十四曰止，透過不知
    情之廖玉珠（即廖珮吟）介紹，至甲○○設於花蓮市之飲食店處，佯稱：「我欲
    訂購便當。」致甲○○不疑有他，乃陸續供給便當餐飲，計值約新台幣（以下同
    ）一萬一千五百八十元。惟屆時乙○○拒不付款，甲○○追償無著，始知受騙，
    因認被告涉有刑法第三百三十九條第一項之詐欺取財罪嫌。
二、按犯罪事實應依証據認定之，無証據不得推定其犯罪事實；又不能証明被告犯罪
    ，應為無罪之諭知，刑事訴訟法第一百五十四條、第三百零一條第一項分別定有
    明文。再按刑法第三百三十九條第一項詐欺罪之成立，以意圖為自己或第三人不
    法所有，以詐術使人將本人或第三人之物交付為要件。即係以行為人於客觀上施
    用詐術使人陷於錯誤，並於行為之初，即已意圖為不法之所有或意圖得財產上之
    不法利益，為其構成要件，最高法院八十三年上易字第四八九五號判決意旨參照
    。
三、訊據被告乙○○固坦承於前揭時地經廖玉珠之介紹，以自己名義向告訴人甲○○
    訂購前開價額之便當等情，惟堅詞否認有何詐欺犯行，辯稱：當時伊承包花蓮市
    明廉國小工程，其僱用的小包陳震耀要訂便當給工人吃，伊再介紹陳震耀向告訴
    人訂便當，小包就用伊名義訂便當，結果小包作一半就不作了，錢也領走了，伊
    作該工程都沒賺到錢，另外伊在八十七年五、六月時有一張四萬五千元的客票要
    給告訴人找現金，但告訴人不肯收等語。又公訴人認被告涉有前揭詐欺犯行，無
    非以告訴人之指訴及證人廖珮吟之證詞、簽帳估價單影本及被告承諾返還便當錢
    之紙條影本為據。經查：告訴人甲○○於偵查中及本院審理時指稱被告原預訂購
    買一個月的便當，結果只訂二十幾天就沒訂了，訂之前不了解被告信用狀況等語
    ，而證人廖珮吟則證稱確實有介紹被告向告訴人訂便當等情，惟均無法指出被告
    於訂購之初有何施用詐術致告訴人陷於錯誤之具體情事，然一致指稱被告於訂便
    當時確實有承作工程無訛，堪認被告訂購便當之時應有預期之收入可以付款，並
    非無償債之能力。又被告與告訴人均一致供稱被告確稱表明願提供他人客票以資
    付款，因告訴人不接受而作罷等情，則被告是否果真無付款之意願實有可議，殊
    無僅以被告事後無法立即付款遽認被告有詐欺之意圖。至簽帳估價單影本及被告
    承諾返還便當錢之紙條影本僅足證明被告確實積欠告訴人便當錢，亦不足認定被
    告有何詐欺犯行。參酌告訴人陳明被告已付清前開款項等情，足徵本件應屬民事
    上債務之糾葛，此外，復查無其他積極證據足證明被告涉有公訴人所指涉之犯行
    ，應認被告犯罪不能證明，依前揭說明，即應為被告無罪之諭知。
據上論斷，應依刑事訴訟法第三百零一條第一項前段，判決如主文。
中      華      民      國       八十九      年     三     月     七    日
                                 臺灣花蓮地方法院刑事庭
                                     法  官  林  碧  玲
右正本證明與原本無異。
如對本判決不服，應於送達後十日內，向本院提出上訴狀。（應抄附繕本）告訴人或
被害人如對於本判決不服者，應具備理由請求檢察官上訴，其上訴期間之計算係以檢
察官收受判決正本之日期為準。
                                     法院書記官
中      華      民      國       八十九      年       三   月      八   日


司法院資訊處製作；財團法人民間司法改革基金會備份。
